【裁判字號】    88,上易,2110
【裁判日期】    890302
【裁判案由】    偽造文書
【裁判全文】
臺灣高等法院臺南分院刑事判決          八十八年度上易字第二一一號  Ａ
      上  訴  人  臺灣臺南地方法院檢察署檢察官
      被      告  丁  ○  ○
右上訴人因被告偽造文書案件，不服臺灣臺南地方法院八十八年度易緝字第一四二號
中華民國八十八年一月十四日第一審判決（起訴案號：臺灣臺南地方法院檢察署八十
八年度偵字第一０四四二號），提起上訴，本院判決如左：
      主      文
上訴駁回。
      理      由
一、公訴意旨略以：被告丁○○於民國（下同）八十四年十月二日，冒用同名為丁○○（以下稱為甲丁○○，三十七年五月二十日生，身分證號碼：Ｚ000000
    000號、籍設台南市○○街○段六八號），並以不知情之乙○○充當證明人向
    台南市東區戶政事務所申請補發國民身分證，使戶政事務所之人員將上開不實事
    項登載於職務上所掌之公文書，而冒領得甲丁○○之國民身分證一張，足生損害
    於戶籍資料之正確性及甲丁○○，因認被告涉犯刑法第二百十四條使公務員登載
    不實之罪嫌。
二、按犯罪事實應依證據認定之，無證據不得推定其犯罪事實；又不能證明被告犯罪
    或其行為不罰者，應諭知無罪之判決，為刑事訴訟法第一百五十四條、第三百零
    一條第一項所明文。又認定不利於被告之證據須依積極證據，苟積極證據不足為
    不利於被告事實之認定時，即應為有利被告之認定，更不必有何有利之證據；又
    事實之認定，應憑證據，如未能發現相當之證據，或證據不足以證明，自不能以
    推測或擬制之方法，以為裁判之基礎（最高法院三十年上字第八一六號、四十年
    台上字第八六號判例意旨參照），合先敘明。
三、公訴人認被告丁○○涉犯上開使公務員登載不實之罪嫌，係以證人即被告申請身
    分證時充當證明人之乙○○證言及被告填載請領身分證之申請書一紙為其依據。
    惟訊之被告堅決否認有右揭犯行，辯稱：伊於八十四年出獄後，因工作需要申請
    身分證，請伊父（已過世）去台南市東區戶政事務所詢問是否丁○○設籍，查有
    後伊去就申請，因戶政事務所之人員弄錯，遂誤發甲丁○○之身分證予伊，回家
    後伊發現有誤，即將該身份證剪破丟棄等語。經查：
（一）本件被告申請身分證之經過，乃被告為加入證人乙○○之直銷業務，需身分證
      影本，惟被告之身分證恰好遺失，需向戶政事務所申請新身分證遂請證人乙○○為申請身分證之證明人，此有證人乙○○之不起訴處分書一紙在卷供參，且
      上開情節被告所辯核與證人乙○○證述內容大致相同，故被告請證人乙○○充
      當申請新身分證之證明人一節，與情理相符，並無可疑之處，嗣證人乙○○將
      其身分證及印章交由證人丙○○由其陪同被告前往辦理請領身份證，證人乙○○並不知悉被告是否冒用他人身分，另證人丙○○亦是將證人乙○○之身分證
      及印章交由被告，由被告單獨向戶政事務所之人員請領身分證，此據證人乙○○及丙○○分別於偵查及原審及本院審理時證述明確，而觀諸證人乙○○之上
      開證言並無一字指證被告涉有上開偽造文書罪嫌，故證人乙○○之證言，要難
      遽為被告不利之認定。
（二）又查，被告請領身分證之申請書，當事人部分出生年月日欄中有「四十七年一
      月一日」改為「三十七年五月二十日」、證明人部分則有出生年月日欄「四十
      七年一月一日」改為「四十四年一月一日」、統一編號欄「Ｚ0000000
      00」改為「Ｚ000000000」等之記載，而其中「四十七年一月一日
      」「Ｚ000000000」正為被告之出生年月日及身分證號碼，此有上開
      請領身分證申請書一紙在卷可稽。被告自承，該申請書上，當事人欄出生年月
      日四十七年一月一日為伊填寫，證明人欄乙○○之出生年月日及身分證字號伊
      誤記為自己之出生年月日即四十七年一月一日生、身分證字號亦係誤載，嗣由
      戶籍員逕予更改等語。核與證人即臺南市東區戶政事務所前承辦人員甲○○於
      本院審理中到庭證稱：上開請領身分證申請書中塗改部分及甲丁○○之身分證
      字號，均係伊為了便民才幫被告填上去的，因為常常有當事人寫錯之情形發生
      等語。足見上開塗改為甲丁○○之年籍資料乃證人甲○○所為，並非被告取得
      甲丁○○之資料而故為填載，是被告並無冒用甲丁○○之身分，而冒領其身分
      證之意圖甚明，從而該身分證申請書亦難資為不利被告之證據。
四、綜上所述，本院依調查所得之證據，並查無被告有何公訴人所指使公務員登載不
    實之行為，被告上開辯解，足堪採信，此外復查無其他積極證據足資證明被告有
    何偽造文書之犯行，被告犯罪尚屬不能證明。原審因而為被告無罪之諭知，核無
    不合，公訴人上訴意旨，仍執前詞，指摘原判決不當，非有理由，應予駁回。
據上論斷，應依刑事訴訟法第三百六十八條，判決如主文。
本案經檢察官羅清溪到庭執行職務。
中    華    民    國      八十九      年      三      月        二      日
                                  臺灣高等法院臺南分院刑事第二庭
                                      審判長法官  游    明    仁
                                            法官  蔡    長    林
                                            法官  呂    佳    徵
右正本證明與原本無異。
不得上訴。
                                      法院書記官  陳    嘉    琍
中    華    民    國      八十九      年      三      月       三       日


司法院資訊處製作；財團法人民間司法改革基金會備份。
